【裁判字號】    97,上訴,1391
【裁判日期】    971104
【裁判案由】    殺人未遂等
【裁判全文】
臺灣高等法院高雄分院刑事判決        97年度上訴字第1391號
上  訴  人  臺灣高雄地方法院檢察署檢察官
上  訴  人
即  被  告  甲○○
選任辯護人  鄭旭廷法律扶助律師
上  訴  人
即  被  告  乙○○
                    （臺灣彰化監獄另案執行中，現借提於臺
指定辯護人  本院公設辯護人  孫妙岑
上  訴  人
即  被  告  丁○○
選任辯護人  吳春生法律扶助律師
上列上訴人因被告殺人未遂等案件，不服中華民國97年6 月19日
臺灣高雄地方法院96年度訴字第4987號第一審判決（起訴案號：
臺灣高雄地方法院檢察署96年度偵字第27156 、28454 、31432
號；移送併辦案號：同署97年度偵字第1049號），提起上訴，本
院判決如下：
    主  文
原判決關於甲○○非法寄藏手槍及被訴殺人未遂等部分，暨定執
行部分，均撤銷。
甲○○犯非法寄藏手槍罪，處有期徒刑陸年貳月，併科罰金新臺
幣拾萬元，罰金如易服勞役，以新臺幣貳仟元折算壹日。扣案之
奧地利GLOCK 廠26型口徑9mm 制式半自動手槍壹支（槍號：BVA3
27US，槍枝管制編號：0000000000）沒收；又犯殺人未遂罪，處
有期徒刑伍年陸月。
原判決關於甲○○其他上訴部分，上訴駁回。
上開撤銷改判部分，所處有期徒刑陸年貳月，併科罰金新臺幣拾
萬元，罰金如易服勞役，以新臺幣貳仟元折算壹日及所處有期徒
刑伍年陸月；與駁回上訴部分，所處有期徒刑壹年，減為有期徒
刑陸月；應執行有期徒刑拾壹年捌月，併科罰金新臺幣拾萬元，
罰金如易服勞役，以新臺幣貳仟元折算壹日。扣案奧地利GLOCK
廠26型口徑9mm 制式半自動手槍壹支（槍號：BVA327US，槍枝管
制編號：0000000000）沒收。
其他上訴駁回。
    事  實
一、甲○○於民國91年間某日，受姓名年籍不詳綽號「川仔」之
    成年男子委託，收受奧地利GLOCK 廠26型口徑9mm 制式半自
    動手槍1 支（槍號：BVA327US，槍枝管制編號：0000000000
    ）及9mm 制式子彈2 顆，竟基於非法寄藏並持有上開槍、彈
    之犯意，將之藏放在高雄市○○區○○路727 巷15弄21號之
    住處內。嗣於96年4 月3 日前某時，再將上開槍、彈移置藏
    放在其所有牌照號碼ZY-0376 號自用小客車副駕駛座前方置
    物箱內。
二、甲○○於96年4 月4 日凌晨2 時許，駕駛上開自用小客車搭
    載友人乙○○（坐在後座）、王信夫（坐在副駕駛座）出遊
    ，沿高雄市○○○路西向東方向行駛至華夏路口時，適有戊○○駕駛牌照號碼Z7-460號營業用小客車，自大中二路快速
    道路西向東方向駛下匝道，至上開路口欲右轉往南方向進入
    華夏路，導致雙方險生擦撞，經按喇叭及互罵後，二車即各
    自駛離。時隔未久，甲○○駕駛上開自用小客車至高雄市○○區○○路北向南欲右轉重立路之際，又遇戊○○駕駛上開
    營業用小客車由重立路對向駛來，雙方因而放慢車速，又搖
    下車窗對罵，甲○○因而心生不滿，依據當時雙方人車之相
    關位置，竟基於殺人之不確定故意（即其主觀上有預見其以
    車內所藏放之上開手槍、子彈，朝戊○○所駕駛車輛射擊，
    車內戊○○可能中彈而導致死亡之事實發生，而此事實發生
    並不違背其本意），仍自其車內副駕駛座置物箱內，取出業
    已裝填2 顆制式子彈之上開手槍，以左手持握方向盤，右手
    持槍越過左手臂膀之方式，於與戊○○車輛對向慢速交會之
    際，朝戊○○車輛駕駛座車門射擊1 發子彈後旋即駕車逃逸
    ，而該發子彈貫穿戊○○車輛車門而擊中車內之戊○○左大
    腿，致戊○○左腳槍傷併彈頭留置於左小腿內，甲○○旋即
    駕車離去，經戊○○於同日（4 日）凌晨2 時4 分許報案，
    經送醫急救手術縫合後始倖免於難。
三、甲○○為避免上開槍擊案件遭警查獲，即囑由同車之乙○○
    將上開手槍及所剩1 顆子彈妥善藏匿，乙○○知上開槍、彈
    未經許可不得寄藏，竟基於非法寄藏手槍及子彈之犯意，於
    同日（96年4 月4 日）凌晨3 、4 時許，在其不知情女友徐
    雅婷位於高雄市○○○路321 號8 樓之8 住處樓下，收受甲○○所交付之上開槍、彈後，甲○○先駕車離去，乙○○則
    將上開槍、彈藏放於徐雅婷上址住處衣櫃內。
四、甲○○於同日（96年4 月4 日）下午4 、5 時許，又覺處理
    上開槍、彈方式不妥，前往乙○○女友徐雅婷上址住處樓下
    ，向乙○○取回上開槍、彈，並於同日（4 日）晚間某時，
    邀約乙○○及友人丁○○前往高雄市○○路「愛琴海」汽車
    旅館房間會面，謀議如何脫免甲○○上開槍擊殺人刑責。屆
    時，甲○○則攜帶上開槍、彈到場，並向乙○○、丁○○表
    示其有老婆、孩子要照顧，而乙○○當時因案通緝（因另犯
    殺人未遂罪，經臺灣高雄地方法院判處有期徒刑6 年確定，
    於95年10月4 日由臺灣高雄地方法院檢察署執行檢察官發佈
    通緝，於96年9 月17日為警緝獲，現在監執行中），如由乙○○承擔罪責，甲○○允給與相當之生活費及安家費。乙○○認其因案通緝且有意持續逃亡，又可獲得上述費用，遂同
    意代以此方式為甲○○脫免刑責。其3 人謀議推由丁○○出
    面向警方指稱上開槍擊案件係乙○○持槍所為，當時其與乙○○同車，並指出藏放槍、彈地點，藉以取信警方。
五、丁○○本於上開為甲○○脫免刑責之謀議，而與甲○○共同
    意圖使乙○○受刑事處分而誣告之犯意聯絡，並另基於寄藏
    手槍及子彈之犯意，收受甲○○所交付之上開槍、彈，於翌
    日（即96年4 月5 日）下午3 時42分前之某時，由甲○○駕
    駛上開車輛搭載丁○○，於前往警局途中尋覓適合藏放槍、
    彈之處所，於行經高雄市○○區○○路263 號附近時，即由
    丁○○下車將上開手槍1 支及制式子彈1 顆，藏放在該處對
    面空地某處排水溝內。並於當日（5 日）下午3 時42分許，
    在高雄市政府警察局三民第二分局製作筆錄，向警方指稱「
    其於96年4 月4 日間凌晨，向甲○○借用上開自小客車後，
    由乙○○駕駛與其2 人共乘出遊，嗣於上開時、地與計程車
    司機發生行車糾紛，乙○○突自身上霹靂腰包內拿出手槍，
    從駕駛座窗戶對外朝計程車開了1 槍，之後即離開現場，將
    該車開到甲○○家後各自回家，至同日晚間乙○○有告知伊
    事後藏放槍、彈地點，其能確定開槍的人就是乙○○」云云
    ，誣指乙○○涉及上開槍擊案件刑責，並帶同警方前往上開
    槍、彈藏放地點，於當日（5 日）下午5 時30分許，當場起
    獲上開手槍1 支及制式子彈1 顆。
六、甲○○亦本於上開為己脫免刑責之謀議，而與李丁○○共同
    意圖使乙○○受刑事處分而誣告之犯意聯絡，於96年4 月6
    日11時許，在高雄市政府警察局保安大隊製作筆錄，向警方
    指稱「丁○○於96年4 月4 日凌晨1 時許，至其家向其借用
    上開其所有自用小客車，於同日凌晨近3 時許歸還，其於該
    段時間在家睡覺」云云，誣指乙○○涉及上開槍擊案件刑責
    ，藉以脫免己責。
七、嗣於96年9 月17日15時10分許，警方在高雄市○○區○○路
    201 號6 樓之5 查獲通緝中之乙○○，因乙○○不滿甲○○
    事後對於安家費之給予，故而供述上開槍擊案件係由甲○○
    開槍，事後由其3 人（甲○○、乙○○、丁○○）謀議以上
    開方式為甲○○脫免刑責，並由丁○○向警陳述及交出上開
    槍、彈等實情；丁○○則於96年9 月18日亦向臺灣高雄地方
    法院檢察署檢察官證述上開槍擊案件等實情，至96年10月3
    日20時40分許，甲○○始於臺南市○區○○路3 段312 號餐
    廳前，為警循線查獲，並供承上開槍擊案件等實情。
八、案經內政部警政署刑事警察局移送及高雄市政府警察局左營
    分局報告臺灣高雄地方法院檢察署檢察官偵查起訴。
    理  由
一、證據能力：
(一)、證人甲○○、乙○○、丁○○各於警詢陳述關於其他被告等
    人被訴之犯罪情節部分，因與其等嗣於原審證述不符，而其
    等先前之陳述較近於案發時間，對於案情記憶自然較為深刻
    ，且對於案情敘述較少出於對於其他被告涉案之顧慮，足認
    上開證人等各於警詢時受外力、人情等干擾程度較低，又無
    其他證據可認有何非出於自由意志陳述之情形，足認上開證
    人等警詢陳述有較可信之特別情況，且為證明其他被告等人
    犯罪事實存否所必要，依刑事訴訟法第159 條之2 規定，均
    認有證據能力。
(二)、證人戊○○警詢陳述，其性質雖屬傳聞證據，惟檢察官、被
    告已於本院審理調查上開筆錄予以提示並告以要旨時，檢察
    官、被告已知上述筆錄乃傳聞證據，而就此證據能力均表示
    無意見，即同意作為證據，亦據被告甲○○辯護人同意採為
    證據（見本院卷第113 頁反面），且本院審酌上開筆錄作成
    時，較無人情施壓或干擾，亦無不當取供之情形，認為以之
    作為本案之證據亦屬適當，依刑事訴訟法第159 條之5 第1
    項規定，自得為證據。
(三)、證人戊○○、證人即共同被告甲○○、乙○○、丁○○等人
    各於偵查中經具結之陳述，並未曾提及檢察官在偵查時有不
    法取供之情形，且亦無證據足以證明證人上開陳述有顯不可
    信之情況，被告及其辯護人於原審復未再聲請詰問證人戊○○，又證人甲○○、乙○○、丁○○於原審復已到庭接受詰
    問，足可認定業已保障被告詰問權，依刑事訴訟法第159 條
    之1 第2 項規定，自得為證據。
(四)、卷附之高雄市政府警察局三民第二分局扣押筆錄、扣押物品
    目錄表、扣押物品收據、高雄榮民總醫院96年4 月4 日診斷
    證明書、內政部警政署刑事警察局96年5 月17日刑鑑字第09
    60071379號函、96年11月13日和解書、警方96年4 月9 日偵
    查報告，固均屬書面之傳聞證據，然檢察官、被告、辯護人
    已於本院審理調查上開書證予以提示並告以要旨時，由檢察
    官、被告、辯護人表示意見，當事人或辯護人已知上述筆錄
    乃傳聞證據，而就此證據能力均表示無意見，即同意作為證
    據，且本院認為以之作為本件論証之證據，均與待證事實具
    有關聯性，且無證據證明此等書證有何遭變造或偽造情事，
    作為本案之證據亦屬適當，依刑事訴訟法第159 條之5 第1
    項規定，自得為證據。
(五)、按鑑定人由審判長、受命法官或檢察官就下列之人選任1 人
    或數人充之：(一)就鑑定事項有特別知識經驗者。(二)經政府機
    關委任有鑑定職務者；鑑定之經過及其結果，應命鑑定人以
    言詞或書面報告；法院或檢察官得囑託醫院、學校或其他相
    當之機關、團體為鑑定，或審查他人之鑑定，並準用第203
    條至第206 條之1 規定，刑事訴訟法第198 條、第206 條第
    1 項、第208 條第1 項分別定有明文。卷附內政部警政署刑
    事警察局96年5 月3 日刑鑑字第0960054039號槍彈鑑定書，
    雖係被告以外之人於審判外之書面陳述，然內政部警政署刑
    事警察局係臺灣高等法院檢察署關於槍彈有無殺傷力之概括
    選任鑑定機關，此有臺灣高等法院檢察署92年9 月9 日檢文
    允字第0921001203號函附之「臺灣高等法院檢察署檢察長概
    括選任鑑定機關表列」足參，則上開槍彈鑑定書，為刑事訴
    訟法第159 條第1 項規定之例外情形，應有證據能力。
二、關於上開犯罪事實認定部分：
(一)、上訴人即被告甲○○坦承上開時、地，自「川仔」處收受上
    開奧地利GLOCK 廠26型口徑9mm 制式半自動手槍1 支（槍號
    ：BVA327US，槍枝管制編號：0000000000）及9mm 制式子彈
    2 顆予以非法寄藏之事實，並警方於上開時地起獲該手槍1
    支及子彈1 顆之高雄市政府警察局三民第二分局扣押筆錄、
    扣押物品目錄表、扣押物品收據（見警卷第49-53 頁）及現
    場起獲槍彈之照片（見31432 號偵卷「下稱偵4 卷」第5-9
    頁）可佐。又該手槍經警方逕送請內政部刑事警察局以性能
    檢驗法檢測結果，認係口徑9mm 制式半自動手槍，為奧地利
    GLOCK 場26型，槍號為BVA327，槍管內具6 條右旋來復線，
    可擊發同口徑制式子彈，認具殺傷力；另送鑑子彈1 顆，以
    性能檢驗法檢測，認係口徑9mm 制式子彈，以試射法試射，
    可擊發，認具殺傷力等情，有內政部警政署刑事警察局96年
    5 月3 日刑鑑字第0960054039號槍彈鑑定書暨槍、彈照片附
    卷可稽（見警卷第66-68 頁）。
(二)、被告甲○○供承其於上開時、地，因駕駛上開所有自小客車
    車與計程車司機戊○○所駕計程車發生行車糾紛，其因而以
    上開持有之槍、彈對計程車車門射擊1 槍，致戊○○左腳槍
    傷併彈頭留置於左小腿內，甲○○旋即駕車離去，經戊○○
    於同日（4 日）凌晨2 時4 分許報案後而送醫急救施以手術
    縫合等事實，核與證人即被害人戊○○於警詢、偵查證述其
    確有於上開時、地，遭人射擊一槍受傷等情相符，並有高雄
    榮民總醫院96年4 月4 日診斷證明書（見28454 號偵卷「下
    稱偵3卷 」第56頁）及內政部警政署刑事警察局96年5 月17
    日刑鑑字第0960071379號函（即上開扣案手槍比對結果，與
    本件槍擊案件之車內採證彈殼之彈底特徵紋痕相吻合，認係
    由該槍枝所擊發，見警卷第69頁）在卷足證，並據證人即同
    車之共同被告乙○○於偵查證述明確，而當時同車另一人即
    證人王信夫亦於原審具結證實上開時、地有與甲○○同車，
    並由甲○○開車與計程車發生行車糾紛，之後於二車要交會
    時，有聽到碰一聲，之後甲○○車子沒有停等情足佐（見原
    審卷第198-202 頁），雖被告甲○○否認上開殺人未遂犯行
    ，辯稱：伊當時僅是要嚇阻計程車司機，才朝地下射擊一槍
    ，並無殺人之犯罪故意云云。然：
 1、按殺人與傷害之區別，應殺意之有無為斷，即行為人於下手
    時有無決意取被害人生命為準，至於被害人受傷處是否致命
    部位，及傷痕多寡、輕重為何等，亦僅得供審判者心證之參
    考，究不能據為絕對之標準（最高法院20年非字第104 號判
    例意旨參照）。本件被害人戊○○遭槍擊後，經於同日2 時
    24分許送醫急救，經施以手術縫合後，於同日4 時許離院，
    固有上開高雄榮民總醫院96年4 月4 日診斷證明書足證，但
    被告甲○○持以射擊之上開槍、彈，均屬制式手槍及子彈一
    節，有上開槍彈鑑定書足佐，顯見該槍、彈威力甚大，具有
    殺傷力無疑，復以甲○○係於當時二車相會時之慢速及距離
    非遠等相關位置開槍，再佐以戊○○駕駛計程車之遭槍擊彈
    著點位置，係位於左前車門中間位置（見2831號他卷「下稱
    偵1 卷」第16頁之計程車車體遭槍擊照片），且以該片車門
    上下之相對位置以觀，該彈著點較靠近於車門上方（近於車
    門把手處），則以一般自小客車駕駛者之坐姿對照，該彈著
    點若以同一高度往右移動些許位置，戊○○遭槍擊之身體部
    位，自非僅屬腿傷，而係身體腹部等重要部位，更何況所謂
    「槍彈無眼」，甲○○又非專於手槍射擊之人，其於雙方車
    輛行進間之移動射擊模式，甲○○又如何有把握能「看到哪
    裏，打到哪裏」，益見甲○○所辯「其當時出於嚇阻之意，
    而朝下射擊」云云，顯與事實未合，足認被告甲○○當時係
    因雙方行車糾紛而心生不滿，依據當時雙方人車之相關位置
    ，基於殺人之不確定故意（即其主觀上有預見其以車內所藏
    放之上開手槍、子彈，朝戊○○所駕駛車輛射擊，車內戊○○可能中彈而導致死亡之事實發生，而此事實發生並不違背
    其本意），仍以上開槍彈朝被害人所在之計程車射擊一槍。
 2、被告甲○○與被害人戊○○於上開時、地，因雖因行車糾紛
    而於第二次偶遇時開槍，但無從排除甲○○係基於當時之憤
    恨而恣意開槍之可能；又甲○○持有之手槍內於其射擊一槍
    後，雖未再射擊第二槍，但其是否連開二槍，端以當時甲○○於射擊一槍後之主觀意向決之，均難以此等情節遽認甲○○即無置被害人於死地之殺人故意。又被害人戊○○於偵查
    中固具結證稱：「被告是朝下開的，若要殺我就朝上開了」
    （見偵3 卷第67頁），然此屬戊○○個人主觀上對於「朝上
    或朝下開槍」之認知，無從影響本院上開對於被告甲○○當
    時槍擊方向及位置之判斷，自難佐為有利於被告甲○○之認
    定。至於被害人戊○○於偵查中陳明願意原諒甲○○（見偵
    3 卷第66頁），及與甲○○於偵查中達成和解（由甲○○賠
    償新台幣6 萬元，並於96年11月13日和解書記載「戊○○原
    諒甲○○不慎開槍誤傷」等語，見原審1 卷第42頁），均屬
    被告甲○○於事後對於被害人戊○○賠償等犯後態度，亦無
    從據此推論被告甲○○於槍擊案發當時之主觀犯意，附此敘
    明。
 3、被害人戊○○於警詢雖指稱開槍之人係甲○○所有上開自小
    客車之「後座者」（見警卷第33、36頁），但戊○○於上開
    警詢中亦不諱言「當時天氣狀況昏暗，視線不良」等情（見
    警卷第34頁），且佐以被告甲○○、乙○○關於此部分之上
    開供述，均屬「係該車之駕駛者即甲○○開槍」之情節尚屬
    一致，則顯有可能係戊○○於當時情急之下而有所誤認，此
    部分尚不影響關於被告甲○○此犯行之認定。又被告甲○○
    及其辯護人雖於本院聲請再傳訊證人戊○○，欲證明「二車
    交會時及開槍」等情（見本院卷第90、116 頁反面），然此
    部分待證事實業已明確（如前所述），依刑事訴訟法第163
    條之2 第2 項第3 款規定，本院認為此調查已無必要，附此
    敘明。
(三)、被告甲○○於上開槍擊案件後，即囑由同車之乙○○將上開
    手槍及所剩1 顆子彈妥善藏匿，乙○○知上開槍、彈未經許
    可不得寄藏，竟於同日（96年4 月4 日）凌晨3 、4 時許，
    在其不知情女友徐雅婷位於高雄市○○○路321 號8 樓之8
    住處樓下，收受甲○○所交付之上開槍、彈後，將上開槍、
    彈藏放於徐雅婷上址住處衣櫃內，直至同日（4 日）下午4
    、5 時許，由甲○○前往乙○○女友徐雅婷上址住處樓下，
    向乙○○取回上開槍、彈等事實，業據：
 1、被告乙○○於為警緝獲到案之96年9 月17日第1 次警詢供認
    在卷（見警卷第8 頁），嗣於翌日（18日）第2 次警詢時亦
    坦承（見警卷第26-27 頁），並確認警方前往其女友住處所
    拍攝之照片無誤（見警卷第30-31 頁），至移送檢察官偵查
    中，亦均供承明確（見27156 號偵卷「下稱偵2 卷」第9-10
    頁，偵3 卷第33頁），又甲○○於上開時、地以上開槍、彈
    射擊一槍之案發當時，被告乙○○同在車上並目睹經過，則
    被告乙○○對於上開槍、彈均屬具有殺傷力之情自屬明知，
    復經內政部警政署刑事警察局鑑定在案（如前所述）。
 2、證人即共同被告甲○○於96年10月4 日為警緝獲到案之警詢
    中即已陳明「我開完槍之後…，我就把槍交給他（乙○○）
    之後他就自己回家」等情在卷（見偵3 卷第7 頁反面），嗣
    於96年10月11日偵查中以證人身分亦具結證述「我通知乙○○，他把槍拿過來愛琴海（汽車旅館）」等語（見偵3 卷第
    48頁），雖甲○○所述其自乙○○處再取回上開槍彈時間，
    與乙○○所供承上情有所出入，但關於甲○○於開完槍之後
    ，曾將槍交給乙○○收受保管一節，則並無不同。
 3、參以被告甲○○及乙○○上開供述，不僅於警詢如此陳述，
    直至偵查中亦均向檢察官坦認在卷，且若如甲○○、乙○○
    所陳「僅是要替甲○○頂罪」，如無「甲○○於開完槍之後
    ，曾將槍交給乙○○收受保管」這一段事實經過，其2 人又
    何需各於上開警詢、偵查之多次陳述中提及此情，足認其2
    人上開警詢、偵查之陳述，應合於事實而可採。則被告乙○○於本院所辯「其怕遭警刑求，才配合警方如此供述」云云
    （見本院卷第73、116 頁），及證人即共同被告甲○○於原
    審、本院以證人身分接受詰問時所證「本案槍擊案發生之後
    ，沒有把槍枝交給乙○○；其於上開警詢、偵查所述不實在
    」（見原審卷第220 頁之1 ，本院卷第115 頁）云云，均非
    可信。
(四)、被告甲○○於同日（4 日）晚間某時，邀約被告乙○○及丁○○前往高雄市○○路「愛琴海」汽車旅館房間會面，謀議
    由當時因案通緝之乙○○承擔罪責，甲○○允給與相當之生
    活費及安家費，並由丁○○於翌日（5 日）下午3 時42分許
    ，在高雄市政府警察局三民第二分局製作筆錄，向警方指稱
    上開槍擊案件係乙○○持槍所為，當時其與乙○○同車，並
    指出藏放槍、彈地點，並於當日（5 日）下午5 時30分許，
    帶警起獲上開手槍1 支及制式子彈1 顆，而甲○○則於96年
    4 月6 日11時許，在高雄市政府警察局保安大隊製作筆錄，
    向警方指稱丁○○於96年4 月4 日凌晨1 時許，至其家向其
    借用上開其所有自用小客車，於同日凌晨近3 時許歸還，其
    於該段時間在家睡覺等情，業據被告3 人供認在卷，並有甲○○、丁○○上開警詢筆錄在卷（見警卷第38-39 、42-45
    頁），而被告乙○○因另犯殺人未遂罪，經臺灣高雄地方法
    院判處有期徒刑6 年確定，於95年10月4 日由臺灣高雄地方
    法院檢察署執行檢察官發佈通緝，於96年9 月17日為警緝獲
    ，現在監執行中等事實，亦有被告乙○○臺灣高等法院被告
    前案紀錄表及通緝資料在卷可參，然被告甲○○、丁○○均
    否認誣告犯行，辯稱：其等目的在於幫甲○○頂罪，並無誣
    告乙○○之犯意云云。但查：
 1、被告甲○○、丁○○如欲由被告乙○○頂罪，僅需由乙○○
    親自向警投案出面頂罪即可，然甲○○、丁○○不循此途，
    卻為將刑責轉嫁乙○○，而由原本案外人之丁○○出面向警
    指稱乙○○涉及槍擊刑責，而使警方偵辦該槍擊案件範圍包
    含乙○○在內，誤導警方辦案方向，此有警方96年4 月9 日
    偵查報告在卷足佐（見偵1 卷第1 頁），且假設如全程均能
    順利而無破綻，而乙○○亦持續收取甲○○所給予之費用，
    於逃亡後經緝獲到案，並依其等商議而為甲○○頂替犯罪，
    則乙○○極可能因此受槍擊案件之刑事追訴及處罰，則被告
    甲○○、丁○○上開警詢筆錄內容，除欲使甲○○藉此脫免
    刑責外，顯有使乙○○受刑事處分之意圖甚明，自非屬較輕
    罪名之頂替罪範疇。雖被告乙○○最終因未取得相當費用等
    代價，於上開警詢、偵查過程供出上開實情而事跡敗露，則
    被告乙○○尚不成立頂替罪，復因其為受誣告犯罪之人，亦
    不能成立誣告罪之共同正犯，但非得因此反推被告甲○○、
    丁○○即無共同誣告之主觀犯意。
 2、被告甲○○與被告丁○○、乙○○商議，由乙○○承擔槍擊
    罪責，甲○○參與其中，亦表同意，究係誰主動提議，已非
    所問。復參以甲○○允與乙○○費用，且持槍射擊他人，刑
    罰甚重，被告乙○○豈會主動攬罪上身，而丁○○本屬案外
    之人，更無由其提議之理，是本件應屬被告甲○○提議如何
    由乙○○承擔槍擊罪責，藉以脫免甲○○刑責，始合於事理
    。而其等議定之後，由甲○○駕車搭載丁○○前往警局陳述
    上情，並於當日（96年4 月5 日）下午帶警取槍以先取信警
    方，甲○○始於翌日（6 日）至警局陳述其所有車輛係出借
    給丁○○使用，藉以呼應丁○○之前一日警詢內容，並脫免
    其所涉槍擊案刑責，一搭一合，被告甲○○自屬參與誣告被
    告乙○○之分擔行為甚明。
(五)、上訴人即被告丁○○固供認伊知悉扣案槍、彈藏放位置並帶
    警前往起獲等情，然否認寄藏槍彈犯行，辯稱：扣案槍彈是
    甲○○先藏好之後，才載伊去看地點是在哪裡，目的是要我
    去警局指認係乙○○開槍，伊從未持有或寄藏扣案槍、彈云
    云。辯護意旨另稱被告丁○○就算曾與甲○○一起去藏放扣
    案槍、彈，被告丁○○主觀上亦無持有該槍、彈之犯意等語
    。但查：
 1、證人即共同被告甲○○於96年10月3 日晚上8 時40分許，在
    臺南市○區○○路3 段312 號為警持拘票拘提到案後，於第
    1 次警詢中即已陳明「其3 人在愛琴海汽車旅館討論，…，
    槍枝部分叫丁○○把它藏起來」（見偵3 卷第7 頁反面），
    於偵查中亦2 次具結證述「在愛琴海汽車旅館某房間內謀議
    後，其將上開槍彈交由丁○○，並由其駕車搭載丁○○外出
    ，先沿途尋覓適當之槍彈藏放地點，嗣由丁○○將該槍彈藏
    放在高雄市○○區○○路263 號對面空地某處排水溝內」等
    情（見偵3 卷第36、48頁），又證人即共同被告乙○○於警
    詢陳稱「96年4 月4 日下午，甲○○再叫我把槍交還給他，
    之後甲○○叫丁○○把槍拿去藏」等語（見警卷第8 、27頁
    ），嗣於偵查中亦以證人身分具結證述上情在卷（見偵2 卷
    第10頁），復參以被告丁○○於偵查中亦供承「其3 人在愛
    琴海汽車旅館商談後，隔日由甲○○說要駕車載伊跟其去藏
    槍，之後就藏好了」等語（見偵2 卷第5 頁），足見證人即
    共同被告甲○○、丁○○上開陳述應屬可採。
 2、被告乙○○於原審所證：「甲○○在愛琴海汽車旅館並無拿
    出槍枝，伊前稱甲○○交付槍彈給丁○○藏放，是伊聽說的
    」（見原審1 卷第212 頁）等語，顯與其先前所陳上情未合
    ；又被告甲○○於原審固證：「槍擊後旋由自己將槍彈丟棄
    在上開文守路水溝內」（見原審1 卷第216 頁）等情，然甲○○於上開陳述前，先經辯護人詰問「當時討論是由何人出
    來頂罪？誰願意出來頂罪？」時，答稱「乙○○」，再問「
    那時候你把那把槍放在那裡？」時，即直稱「放在身上」（
    見原審1 卷第216 頁），雖甲○○於本院證稱「其於原審所
    稱放在身上，係指沒有在丁○○、乙○○身上，意思是說在
    我這裡，我已經把槍拿去放好了，放進水溝內」等語（見本
    院卷第114 頁），但依甲○○於原審經詰問之前後問答過程
    及脈絡，自係指在愛琴海汽車旅館討論頂罪事宜時，該手槍
    係在其自己身上，此觀辯護人接續詰問「藏在那裡」，甲○○始回答「丟在水溝」，「（人在博愛路上愛琴海汽車旅館
    ，槍枝丟在水溝？）是」，顯係甲○○意會上開回答不當所
    為之修正，是甲○○更異前詞，意在迴護被告丁○○，自不
    可採。
 3、被告等3 人既商議以虛誣乙○○為開槍者，藉以脫免甲○○
    之罪責，當須確保丁○○供出槍彈所在並帶同警方取槍之時
    ，能迅速正確指出藏放位置，以免遭警起疑而生破綻，是自
    以由甲○○駕車搭載丁○○前往警局之前，先覓得適當藏放
    地點，並由丁○○親自下車前往藏放，方能確保之後報警取
    槍之順利。準此，被告丁○○經討論知悉其所收受而將寄藏
    之扣案槍、彈有擊發射擊火力，對該槍、彈具有殺傷力一節
    ，已有明確之認識，其仍受甲○○之託藏放上開槍彈，則被
    告丁○○確有寄藏扣案槍、彈之犯意及行為。
(六)、綜上所述，被告等3 人所辯上情，均屬為己卸責之詞，均無
    足取。本件事證明確，被告等3 人上開犯行，均可認定。
三、論罪部分：
(一)、按槍砲彈藥刀械管制條例第7 條第4 項及第12條第4 項所謂
    之持有，係指執持占有之意，祇要將槍、彈置於自己管領之
    下，即實力支配狀態中，即足當之，與時間長短並無必然之
    關係（最高法院96年度台上第3718號判決意旨參照）。核被
    告甲○○、乙○○、林忠勇所各為上開寄藏手槍、子彈犯行
    ，均係犯槍砲彈藥刀械管制條例第7 條第4 項之非法寄藏手
    槍罪及同法第12條第4 項之非法寄藏子彈罪。被告等3 人收
    受持有上開槍、彈行為，均各為其等寄藏行為之當然結果，
    不另論罪。被告等3 人各以一寄藏行為同時觸犯上開二罪名
    ，為想像競合犯，均應依刑法55條之規定，從一重論以非法
    寄藏手槍罪。至於起訴意旨認被告甲○○觸犯持有手槍及子
    彈罪，固未論及寄藏手槍及子彈等犯行，但此部分寄藏犯行
    與起訴書所指之持有犯行間有實質上一罪之關係，自為起訴
    效力所及，本院自應併予審判。
(二)、被告甲○○以上開槍、彈射擊被害人戊○○成傷而倖免於難
    所為，係犯刑法第271 條第2 項、第1 項之殺人未遂罪。又
    被告甲○○著手於犯罪行為之實行而不遂，為未遂犯。應按
    既遂犯之刑減輕之。至於被告甲○○非基於殺人之目的而自
    始非法持有上開槍、彈，則其所為此部分殺人未遂罪與上開
    非法寄藏槍、彈罪間，自無修正前刑法之牽連犯關係，係屬
    獨立數罪，併此敘明。
(三)、被告甲○○、丁○○所為向警誣指乙○○係上開槍擊案件之
    開槍者部分，另犯刑法第169 條第1 項之指定犯人誣告罪。
    又被告甲○○、丁○○就此部分犯行，有共同犯意之聯絡及
    行為之分擔，均為共同正犯。
(四)、被告甲○○、丁○○所犯上開各罪，犯意各別，行為互異，
    應予分論併罰。
(五)、按刑法第172 條之規定，並不專在獎勵犯罪人之悛悔，而要
    在引起偵查或審判機關之易於發見真實，以免被誣告人終於
    受誣，故不論該被告之自白在審判前或審判中，自動或被動
    ，簡單或詳細，一次或二次以上，並其自白後有無翻異，苟
    其自白在所誣告之案件裁判確定以前，即應依該條減免其刑
    （最高法院31年上字第345 號判例意旨參照）。本件被告甲○○、丁○○誣指乙○○持槍射擊他人，其2 人於本件案件
    裁判確定前，均已坦認此部分對乙○○之指訴為不實在，雖
    其2 人仍辯稱無誣告之意，但依據上開說明，仍應依刑法第
    172 條規定均減輕其刑。
(六)、被告乙○○於96年9 月17日經通緝到案後，係因認其未自甲○○收取相當代價，無意頂罪，乃述說甲○○為當日實際持
    槍射擊之人，而被告丁○○亦於翌日亦坦承上情，有乙○○
    、丁○○上開警詢筆錄在卷足佐，又警方於此時即已知悉被
    告甲○○有持有上開槍、彈等罪嫌一節，亦據證人丙○○（
    承辦員警）於本院具結證實（見本院卷第116 頁），則被告
    甲○○後於96年10月3 日經拘捕到案，固坦承上開其自「川
    仔」處收受寄藏上開槍、彈之犯罪事實，但其持有上開槍、
    彈之犯罪已受發覺，則其寄藏上開槍、彈犯行自無從成立自
    首，附此敘明。
(七)、被告甲○○辯護意旨雖認甲○○應適用槍砲彈藥刀械管制條
    例第18條第4 項減輕其刑之規定（見本院卷第128 頁），然
    按槍砲彈藥刀械管制條例第18條第4 項減輕其刑之規定，其
    立法本旨在鼓勵犯上開條例之罪者自白，如依其自白進而查
    獲該槍彈、刀械之來源供給者及所持有之槍彈、刀械去向，
    或因而防止重大危害治安事件之發生時，既能及早破獲相關
    之犯罪集團，並免該槍彈、刀械續遭持為犯罪所用，足以消
    彌犯罪於未然，自有減輕或免除其刑，以啟自新之必要，故
    犯該條例之罪者，雖於偵查或審判中自白，若並未因而查獲
    該槍砲、彈藥、刀械之來源及去向，即與上開規定應減輕或
    免除其刑之要件不合（最高法院95年度台上字第6934號判決
    要旨足參），本件被告甲○○原持有之上開槍、彈，係推由
    被告丁○○向警陳述而於96年4 月5 日帶警起獲扣案，之後
    於96年10月3 日，被告甲○○始遭警查獲到案（如前所述）
    ，則本案扣案槍、彈，顯非依被告甲○○之供述自白，進而
    查獲該槍、彈，亦即被告甲○○到案後雖自白上開寄藏槍、
    彈犯行，若並未因而查獲該槍、彈，依據上開說明，自不符
    上開減輕或免除其刑之要件。
四、原判決關於被告甲○○、丁○○誣告部分，及原判決關於被
    告乙○○、丁○○寄藏手槍部分，適用槍砲彈藥刀械管制條
    例第7 條第4 項、第12條第4 項，刑法第11條、第28條、第
    169 條第1 項、第172 條、第55條、第42條第3 項、第51條
    第5 款、第38條第1 項第1 款，中華民國九十六年罪犯減刑
    條例第2 條第1 項第3 款、第7 條、第11條等規定，並審酌
    被告甲○○為脫免己責，竟以誣告為方法，妨害司法公正，
    被告乙○○、丁○○均年輕體健，誤論義氣而受託藏放扣案
    槍、彈，被告丁○○並為脫免甲○○槍擊案件刑責，而共同
    以誣告乙○○為方法，被告乙○○、丁○○寄藏槍、彈時間
    非長，可非難性自較低等一切情狀，就被告甲○○諭知「犯
    誣告罪，處有期徒刑壹年」，就被告乙○○諭知「犯非法寄
    藏手槍罪，處有期徒刑伍年貳月，併科罰金新臺幣伍萬元」
    ，就被告丁○○諭知「犯非法寄藏手槍罪，處有期徒刑伍年
    ，併科罰金新臺幣伍萬元；犯誣告罪，處有期徒刑肆月」；
    併敘明：
(一)、中華民國九十六年罪犯減刑條例業於96年6 月15日修正公布
    ，並自同年7 月16日起施行。被告甲○○、丁○○所犯上開
    誣告之罪，其等犯罪時間係在96年4 月24日減刑基準日之前
    ，核與該條例第2 條第1 項之規定相符，復無同條例第3 條
    、第5 條限制減刑之除外情形，爰依該條例第2 條第1 項第
    3 款規定，各減其宣告刑期二分之一（即被告甲○○減為有
    期徒刑陸月；被告丁○○減為有期徒刑貳月），再就被告丁○○所犯上開寄藏手槍、誣告2 罪，合併定其應執行之刑為
    有期徒刑伍年壹月。
(二)、被告乙○○、丁○○上開併科罰金，如易服勞役，均以新臺
    幣貳仟元折算壹日。
(三)、扣案之奧地利GLOCK 廠26型口徑9mm 制式半自動手槍1 支（
    槍號：BVA327US，槍枝管制編號：0000000000），經鑑定具
    有殺傷力，業如前述，屬槍砲彈藥刀械管制條例第4 條第1
    項第1 款所規定之槍砲，依該條例第5 條規定，非經中央主
    管機關許可，不得持有或寄藏之，屬違禁物，爰依刑法第38
    條第1項 第1 款規定，予以宣告沒收。
五、經核原判決關於上開部分（即被告甲○○誣告部分及被告乙○○、丁○○2 人上訴部分）認事用法，均無不合，量刑亦
    稱妥適，被告等3 人上訴關於此部分，均否認犯行指摘原判
    決此部分不當，均無理由，此部分上訴應予駁回。
六、原判決關於被告甲○○寄藏手槍部分，據以論處被告罪刑，
    固非無見；惟查卷附上開槍彈鑑定書，應屬刑事訴訟法第15
    9 條第1 項規定之例外情形而認有證據能力（如前所述），
    原判決誤認係屬同法第159 條之5 第1 項規定之情形，自有
    未合。被告甲○○上訴指摘原判決未予減輕其刑，雖無理由
    （如前所述），惟原判決關於此部分既有上述可議，自應予
    以撤銷改判；又原判決關於被告甲○○殺人未遂部分，未予
    詳察，遽認其無殺人未遂犯行，自有違誤，檢察官關於此部
    分上訴，為有理由，應由本院將原判決關於此部分撤銷改判
    。審酌被告甲○○受託寄藏上開制式槍、彈，時間甚長嚴重
    影響社會治安，又僅因行車細故，枉顧人命恣意開槍之犯罪
    情節非輕，造成被害人受有上開傷害幸經送醫急救而倖免於
    難，其於犯後尚知坦承寄藏犯行，並賠償遭其槍擊之被害人
    ，而與之和解（如前所述）等犯後態度之一切情狀，各量處
    如主文所示之刑。並就寄藏手槍部分併科罰金如主文所示，
    及諭知如易服勞役以新台幣貳仟元折算壹日之折算標準。並
    與其所犯上開上訴駁回部分所處有期徒刑陸月，定其應執行
    刑為有期徒刑拾壹年捌月。又扣案之上開奧地利GLOCK 廠26
    型口徑9mm 制式半自動手槍1 支（槍號：BVA327US，槍枝管
    制編號：0000000000），經鑑定具有殺傷力（業如前述），
    自屬違禁物，爰依刑法第38條第1 項第1 款規定宣告沒收。
    至於被告甲○○業已射擊1 發及送請鑑驗試射之子彈各1 顆
    ，既已因擊發或鑑驗試射而滅失，自毋庸為沒收之宣告，附
    此敘明。
據上論結，應依刑事訴訟法第368 條、第369 條第1 項前段、第
364 條、第299 條第1 項前段，槍砲彈藥刀械管制條例第7 條第
4 項、第12條第4 項，刑法第11條、第271 條第2 項、第1 項、
第55條、第25條、第42條第3 項、第51條第5 款、第38條第1 項
第1 款，判決如主文。
本案經檢察官許月雲到庭執行職務。
中    華    民    國    97    年    11    月     4    日
                刑事第一庭  審判長法  官  郭雅美
                                  法  官  徐美麗
                                  法  官  張意聰
以上正本證明與原本無異。
如不服本判決應於收受本判決後10日內向本院提出上訴書狀，其
未敘述上訴理由者，並得於提起上訴後10日內向本院補提理由書
狀（均須按他造當事人之人數附繕本）「切勿逕送上級法院」。
中    華    民    國    97    年    11    月     4    日
                                  書記官  陳金
附錄本件判決論罪科刑法條：
中華民國刑法第169條
  意圖他人受刑事或懲戒處分，向該管公務員誣告者，處7年以下
  有期徒刑。
  意圖他人受刑事或懲戒處分，而偽造、變造證據，或使用偽造、
  變造之證據者，亦同。
中華民國刑法第271條
  殺人者，處死刑、無期徒刑或10 年以上有期徒刑。
  前項之未遂犯罰之。
  預備犯第1 項之罪者，處2 年以下有期徒刑。
槍砲彈藥刀械管制條例第7條
  未經許可，製造、販賣或運輸火砲、肩射武器、機關槍、衝鋒槍
  、卡柄槍、自動步槍、普通步槍、馬槍、手槍或各類砲彈、炸彈
  、爆裂物者，處死刑、無期徒刑或7年以上有期徒刑；處徒刑者
  ，併科新台幣3千萬元以下罰金。
  未經許可，轉讓、出租或出借前項所列槍砲、彈藥者，處無期徒
  刑或5 年以上有期徒刑，併科新台幣1 千萬元以下罰金。
  意圖供自己或他人犯罪之用，而犯前二項之罪者，處死刑或無期
  徒刑；處徒刑者，併科新台幣5 千萬元以下罰金。
  未經許可，持有、寄藏或意圖販賣而陳列第1 項所列槍砲、彈藥
  者，處5 年以上有期徒刑，併科新台幣1 千萬元以下罰金。第
  1 項至第3 項之未遂犯罰之。
槍砲彈藥刀械管制條例第12條
  未經許可，製造、販賣或運輸子彈者，處1年以上7年以下有期徒
  刑，併科新台幣500 萬元以下罰金。
  未經許可，轉讓、出租或出借子彈者，處6月以上5年以下有期徒
  刑，併科新台幣300 萬元以下罰金。
  意圖供自己或他人犯罪之用，而犯前二項之罪者，處3 年以上10
  年以下有期徒刑，併科新台幣700 萬元以下罰金。
  未經許可，持有、寄藏或意圖販賣而陳列子彈者，處5 年以下有
  期徒刑，併科新台幣300 萬元以下罰金。
  第 1 項至第 3 項之未遂犯罰之。


司法院資訊處製作；財團法人民間司法改革基金會備份。
